【裁判字號】    95,易,72
【裁判日期】    950323
【裁判案由】    違反勞動基準法
【裁判全文】
臺灣臺中地方法院刑事判決                95年度易字第72號
公  訴  人  台灣台中地方法院檢察署檢察官
被      告  甲○○
                    國民
上列被告因違反勞動基準法案件，經檢察官提起公訴（94年度偵
字第19819號），本院判決如下：
    主    文
甲○○違反雇主終止勞動契約應發給勞工資遣費之規定，處罰金
壹萬伍仟元，如易服勞役，以佰元折算壹日
    犯罪事實
一、甲○○為設於台中縣沙鹿鎮○○○街226號「私立康乃馨幼稚
    園」（尚未完成財團法人登記）之負責人，為勞動基準法第
    2條第2款所稱之雇主，乙○○○則自民國91年5月間起，受
    僱於甲○○，擔任私立康乃馨幼稚園之教師職務，而該幼稚
    園則於92年2月25日始經台中縣政府核准設立。甲○○於民
    國93年12月31日，以乙○○○對工作有異議且與之發生爭吵
    ，無法勝任所擔任之工作為由，終止與乙○○○間之勞動契
    約，惟甲○○並未依勞動基準法第17條規定給付乙○○○資
    遣費，經乙○○○向台中縣勞資關係協會申請協調後，仍未
    獲給付。
二、案經乙○○○告訴及台中縣政府函送台灣台中地方法院檢察
    署檢察官偵查起訴。
    理    由
一、訊據被告甲○○矢口否認上揭犯罪事實，辯稱告訴人乙○○
    ○係幼稚園教師，並非勞工，沒有勞動基準法之適用等語。
    惟查上揭未依法終止勞動契約，並依勞基法給付資遣費之事
    實，業據告訴人乙○○○指訴明確，且被告亦坦承未給付資
    遣費，並由下述證據方法證明被告之犯罪事實：
  ┌──────────────┬───────────┐
  │編號│證據方法              │待證事實              │
  ├──┼───────────┼───────────┤
  │ 1  │被告甲○○在偵查中之供│1.被告因與告訴人發生爭│
  │    │述。                  │  吵而解雇告訴人等情。│
  │    │                      │2.被告自92年2月25日起 │
  │    │                      │  至93年12月31日止聘僱│
  │    │                      │  告訴人等情。        │
  │    │                      │3.告訴人每月薪資新台幣│
  │    │                      │  3萬元等情。         │
  ├──┼───────────┼───────────┤
  │ 2  │告訴人乙○○○在偵查中│1.被告犯罪全般事實。  │
  │    │之指訴。              │2.告訴人自91年5月間起 │
  │    │                      │  即受僱於被告，而台中│
  │    │                      │  縣沙鹿鎮私立康乃馨幼│
  │    │                      │  稚園係92年2月間才立 │
  │    │                      │  案通過，任職期間至93│
  │    │                      │  年12月31日止。      │
  ├──┼───────────┼───────────┤
  │ 3  │證人即台中縣政府勞工局│1.被告違反勞動基準法第│
  │    │勞資關係課課長吳景隆於│  17條規定，未發放資遣│
  │    │偵查中之陳述。        │  費給乙○○○等情。  │
  │    │                      │2.資遣費之發放，應依實│
  │    │                      │  際年資計算，與勞保年│
  │    │                      │  資無關等情。        │
  ├──┼───────────┼───────────┤
  │ 4  │服務證明書影本。      │告訴人確實受僱於被告。│
  ├──┼───────────┼───────────┤
  │ 5  │台中縣勞資關係協會處理│被告未支付資遣費雙方協│
  │    │勞資爭議協調會會議紀錄│調不成。              │
  │    │影本。                │                      │
  ├──┼───────────┼───────────┤
  │ 6  │聘僱合約書影本。      │告訴人確實受僱於被告。│
  ├──┼───────────┼───────────┤
  │ 7  │台中縣沙鹿鎮私立康乃馨│1.該幼稚園係92年2月25 │
  │    │幼稚園94年2月17日（93 │  日登記立案。        │
  │    │下）康幼字第30號函及所│2.乙○○○至遲於該幼稚│
  │    │附該幼稚園93學年度第一│  園登記立案之日（即92│
  │    │學期教職員一覽表影本  │  年2月25日）起，已受 │
  │    │                      │  僱於該幼稚園。      │
  │    │                      │3.被告為該幼稚園之負責│
  │    │                      │  人。                │
  ├──┼───────────┼───────────┤
  │ 8  │財政部臺灣省中區國稅局│被告係台中縣沙鹿鎮私立│
  │    │沙鹿稽徵所扣繳單位設立│康乃馨幼稚園之負責人。│
  │    │（變更）登記申請書影本│                      │
  │    │。                    │                      │
  ├──┼───────────┼───────────┤
  │ 9  │台中縣政府私立幼稚園立│被告係台中縣沙鹿鎮私立│
  │    │案證書影本。          │康乃馨幼稚園之負責人。│
  ├──┼───────────┼───────────┤
  │ 10 │台中縣政府94年10月4日 │台中縣沙鹿鎮私立康乃馨│
  │    │府教社字第0940271942號│幼稚園係於92年2月25日 │
  │    │函。                  │經台中縣政府核准設立在│
  │    │                      │案，因該幼稚園申請核准│
  │    │                      │設立之班數為2班，依幼 │
  │    │                      │稚教育法第6條之規定， │
  │    │                      │得不辦理財團法人登記，│
  │    │                      │故該幼稚園尚未完成財團│
  │    │                      │法人登記等情。        │
  ├──┼───────────┼───────────┤
  │ 11 │行政院勞工委員會87年12│1.該函釋係針對勞動基準│
  │    │月31日（87）台勞動一字│  法第3條第3項所為之函│
  │    │第059605號函釋。      │  釋。                │
  │    │                      │2.依該函釋內容可知，必│
  │    │                      │  須是「已完成財團法人│
  │    │                      │  登記之私立幼稚園」之│
  │    │                      │  教師、職員，才不適用│
  │    │                      │  勞動基準法之規定，倘│
  │    │                      │  若私立幼稚園未完成財│
  │    │                      │  團法人登記，其教師及│
  │    │                      │  職員仍應適用勞動基準│
  │    │                      │  法。                │
  │    │                      │3.綜上，本件台中縣沙鹿│
  │    │                      │  鎮私立康乃馨幼稚園既│
  │    │                      │  尚未完成財團法人登記│
  │    │                      │  ，仍應適用勞動基準法│
  │    │                      │  。                  │
  ├──┼───────────┼───────────┤
  │ 12 │臺南縣政府92年6月9日府│必須是「已完成財團法  │
  │    │勞安字第0920093159號函│人登記之私立幼稚園」  │
  │    │釋。                  │之教師、職員，才不適  │
  │    │                      │用勞動基準法之規定，  │
  │    │                      │倘若私立幼稚園未完成  │
  │    │                      │財團法人登記，其教師  │
  │    │                      │及職員仍應適用勞動基  │
  │    │                      │準法。                │
  └──┴───────────┴───────────┘
  基上所述，被告所辯顯不足採。從而本案事證明確，被告犯行
  堪予認定。
二、核被告甲○○所為，係違反勞動基準法第17條雇主終止勞動
    契約應發給勞工資遣費之規定，應依同法第78條規定論處。
    爰審酌被告之犯罪動機、目的、手段、所生危害及犯後態度
    等一切情狀，量處如主文所示之刑，並諭知易服勞役之折算
    標準。
據上論斷，應依刑事訴訟法第299條第1項前段、勞動基準法第17
條、第78條、刑法第11條前段、第42條第2項，罰金罰鍰提高標
準條例第2條，判決如主文。
本案經檢察官蔡雯娟到庭執行職務。
中    華    民    國    95    年    3     月    23    日
                刑事第七庭審判長法  官  許金樹
                                法  官  高文崇
                                法  官  郭德進
上正本證明與原本無異。
如不服本判決，應於送達後十日內向本院提出上訴狀（須附繕本
），上訴於台灣高等法院台中分院。
中    華    民    國    95    年    3     月    29    日
                                書記官  陳惠玲
附錄論罪科刑法條
勞動基準法第17條
雇主依前條終止勞動契約者，應依左列規定發給勞工資遣費：
一  在同一雇主之事業單位繼續工作，每滿一年發給相當於一個
    月平均工資之資遣費。
二  依前款計算之剩餘月數，或工作未滿一年者，以比例計給之
    。未滿一個月者以一個月計。
勞動基準法第78條
 (罰則 (四))
違反第13條、第17條、第26條、第50條、第51條或第55條第1項
規定者，處3萬元以下罰金。
                                                      A


司法院資訊處製作；財團法人民間司法改革基金會備份。
